【裁判字號】    95,易,198
【裁判日期】    950413
【裁判案由】    妨害公務
【裁判全文】
臺灣高雄地方法院刑事判決               95年度易字第198號
公  訴  人  臺灣高雄地方法院檢察署檢察官
被      告  乙○○
被      告  丁○○
被      告  戊○○
共      同
選任辯護人  蔡瑜真律師
上列被告等因妨害公務案件，經檢察官提起公訴（94年度偵字第
25406 號），本院判決如下：
    主  文
乙○○、丁○○、戊○○共同連續違背公務員查封之標示效力之
行為，乙○○處拘役伍拾日，丁○○、戊○○各處拘役肆拾日，
如易科罰金，均以參佰元折算壹日。均緩刑貳年。
    事  實
一、乙○○為高雄縣大社鄉○○村○○路80號天興實業股份有限
    公司（下稱天興公司）之負責人，戊○○及丁○○均為天興
    公司之員工，戊○○擔任天興公司名下「觀音山金寶塔」塔
    位管理處副處長，丁○○擔任管理處組長。緣「觀音山金寶
    塔」坐落之高雄縣大社鄉○○○段15之1 地號土地（以下簡
    稱系爭土地），及該金寶塔建物（高雄縣大社鄉○○○段21
    7 建號，以下簡稱系爭建物），分別於民國84年12月14日及
    87 年6月1 日登記設定抵押權予甲○○，擔保本金總額新台
    幣（下同）6000萬元之債權，嗣甲○○以債權未受清償為由
    ，向本院聲請對上開抵押物即系爭土地及建物之應有部分全
    部裁定准予拍賣，經本院於92年7 月30日以92年度拍字第21
    69號裁定准予拍賣，臺灣高等法院高雄分院於92年8 月29日
    以92年度抗字第567 號裁定「原裁定准拍賣之不動產各超過
    應有部分1000分之982 部分均廢棄，其餘抗告駁回」，最高
    法院於93年5 月14日以93年度台抗字第359 號裁定駁回天興
    公司之再抗告而確定。嗣甲○○向本院民事執行處聲請拍賣
    上開抵押物即系爭土地、建物之應有部分各1000分之982 （
    起訴書誤載為10000 分之982） 。本院民事執行處乃於94
    年3 月3 日就系爭土地及建物張貼揭示封條實施查封完畢。
    乙○○、戊○○及丁○○明知系爭土地、建物及附屬於該建
    物內之儲藏室、佛堂、涼亭、服務中心、金銀爐、納骨塔位
    、神位及水箱機械室等全部設備，暨上開不動產附連無可資
    識別標誌，無構造上之獨立性，而與原建物一體使用之建築
    物等物，均為借款之擔保物，亦均為查封效力所及，竟仍共
    同基於違背查封效力之概括犯意聯絡，由丁○○分別於94年
    3 月14日及同年月22日分別將金寶塔神祖牌位出售予曾正義
    （登記在其子曾燕謙名下）及蘇國華，另由戊○○於94年3
    月24日將塔位出售予陳維良，而為違背公務員查封之標示效
    力之行為。
二、案經甲○○訴由臺灣高雄地方法院檢察署檢察官偵查起訴。
    理  由
壹、程序部分：本件關於卷內證據資料之證據能力部分，被告乙○○、戊○○、丁○○、辯護人及公訴人均不爭執證據能力
    （見本院卷第29頁），合先敘明
貳、實體部分：
一、上揭犯罪事實，業據被告乙○○、戊○○、丁○○於本院審
    理時坦承不諱，核與證人甲○○、曾正義、蘇國華及陳維良
    之證述相符，復有觀音山金寶塔塔位牌位永久使用權狀3紙
    、發票3 紙、本院92年度拍字第2169裁定、臺灣高等法院高
    雄分院92年度抗字第567 號裁定、最高法院民事裁93年度台
    抗字第359 號裁定、本院94年度執字第2165號所附之查封筆
    錄及封條照片2 張等資料在卷可稽，本院復審酌：(一)按所有
    權之標的物須具獨立性，數人區分一建築物而各有其一部分
    ，必須該被區分之部分在構造上及使用上均具有獨立性，始
    得作為建築物區分所有權之客體。大樓之基礎結構，與該大
    樓建築本體不可分離，為其構成部分，不具獨立性，自不得
    單獨為所有權之客體。次按所有人於原有建築物之外另行增
    建者，如增建部分與原有建築物無任何可資區別之標識存在
    ，而與之作為一體使用者，因不具構造上及使用上之獨立性
    ，自不得獨立為物權之客體，原有建築物所有權範圍因而擴
    張，以原有建築物為擔保之抵押權範圍亦因而擴張。倘增建
    部分於構造上及使用上已具獨立性，即為獨立之建築物。苟
    其常助原有建築物之效用，而交易上無特別習慣者，即屬從
    物，而為抵押權之效力所及。若增建部分已具構造上之獨立
    性，但未具使用上之獨立性而常助原有建築物之效用者，則
    為附屬物。其使用上既與原有建築物成為一體，其所有權應
    歸於消滅；被附屬之原有建築物所有權範圍因而擴張，抵押
    權之範圍亦同。是從物與附屬物雖均為抵押權之效力所及，
    惟兩者在概念上仍有不同，最高法院分別著有88年台上字第
    1708號及88年台上字第485 號判決可資參照。故此，標的物
    是否為查封效力所及，應由該標的物是否已經具備構造上及
    使用上的獨立性加以認定。亦即1.若標的物構造上及使用上
    均不具獨立性，當非屬獨立之物，原有建築物既然已被查封
    ，查封效力即應及於該標的物；2.若標的物構造上具有獨立
    性、使用上不具獨立性，此即屬於原建築物之附屬物，被附
    屬之原有建築物之所有權範圍擴張，原建築物之查封效力亦
    應及於該標的物；3.若標的物構造上不具獨立性，即無庸再
    論及使用上之獨立性，此僅係建築物內部之使用分區，尚非
    獨立之物，查封效力當然及於此部分；4.若標的物在構造上
    及使用上均具有獨立性，此端視該標的物是否常助原建築物
    之效用而交易上無特別習慣，若然，則此部分為原建築物之
    從物，自為查封效力所及，否則，該標的物即屬獨立之物，
    自為查封效力所不及。(二)司法院85年2 月司法業務研討會意
    見雖認為，依目前一般經濟社會感情，「靈骨塔位使用權」
    已成為流行之投資商品，具有高度之融通性與交換價值，得
    成為獨立查封之標的，惟該研討會意見僅指塔位之「使用權
    」得成為獨立之查封標的，至於塔位本身相對於建物部分而
    言是否具有構造上或使用上之獨立性？對建物查封效力是否
    及於塔位？等情則均未敘及，是自不能以上開研討會之意見
    逕認對建物查封之效力不及於靈骨塔位。(三)經查：本件觀音
    山金寶塔建物之主要用途包括作為儲藏室、佛堂、涼亭、服
    務中心、金銀爐、納骨塔及水箱機械室等用（參建物登記謄
    本，見94年度偵字第25406 號卷第46頁），是該建物屬「整
    體性建物」，亦即納骨塔等部分應只是該整體建物之一部分
    ，是各該部分並不具構造上之獨立地位，故此，查封建物之
    效力自當及於該建物整體各區域部分，而被告3 人明知法院
    就上開建物已為查封，亦即渠等對查封標的物應無恣意使用
    或處分之權利，然被告3 人於查封後仍繼續出售該建物塔位
    之使用權，從而被告3 人即有違背公務員查封之標示效力之
    行為甚明。綜上所陳，本件事證明確，被告3 人犯行均堪認
    定。
二、核被告乙○○、丁○○及戊○○所為，均係犯刑法第139 條
    之違背公務員查封之標示效力罪。被告3 人先後多次犯行，
    時間緊接，犯罪構成要件相同，顯係基於概括之犯意反覆為
    之，為連續犯，應依刑法第56條之規定論以一罪，並加重其
    刑。又被告3 人間就上開犯行，有犯意聯絡及行為分擔，為
    共同正犯。審酌被告乙○○係天興公司之負責人，被告謝立
    平係天興公司之塔位管理處組長，被告戊○○係天興公司之
    塔位管理副處長，其3 人明知系爭觀音山金寶塔建物業經法
    院實施查封在案，竟連續為前揭違背查封之標示效力之行為
    ，惟念被告丁○○及戊○○係受僱於被告乙○○之員工，犯
    罪自主性較低，且被告3 人犯後坦承犯行，態度良好，且已
    與告訴人達成民事和解，有和解筆錄附卷可稽（見本院卷第
    37至第38頁）等一切情狀，酌情各量處如主文所示之刑，並
    均諭知易科罰金之折算標準。又被告乙○○及丁○○前未曾
    受有期徒刑以上刑之宣告；被告戊○○前於80年間，因詐欺
    案件，經本院判處有期徒刑2 月確定，並於80年7 月19日執
    行完畢，5 年以內未曾受有期徒刑以上刑之宣告，此有臺灣
    高等法院被告前案紀錄表3 份在卷可參，渠等因一時失慮而
    為此犯行，且渠等並非是為牟個人私利而係為讓公司繼續正
    常經營而犯本案，經此偵查、起訴及論罪科刑程序，當知所
    警惕，信無再犯之虞，本院認渠等所宣告之刑以暫不執行為
    適當，爰均併諭知緩刑2 年，以啟自新。
據上論斷，應依刑事訴訟法第299 條第1 項前段，刑法第28條、
第56條、第139 條、第41條第1 項前段、第74條第1 款、第2 款
，罰金罰鍰提高標準條例第1 條前段、第2 條，判決如主文。
本案經檢察官丙○○到庭執行職務。
中    華    民    國    95    年    4     月    13    日
                  刑事第七庭   審判長 法  官  孫啟強
                                      法  官  蔡川富
                                      法  官  張茹棻
以上正本證明與原本無異。
如不服本判決，應於判決送達後10日內，向本院提出上訴狀。
中    華    民    國    95    年    4     月    13    日
                                      書記官  陳惠玲
附錄法條
刑法第139條
(污損封印、查封標示或違背其效力罪)
損壞、除去或污穢公務員所施之封印或查封之標示，或為違背其
效力之行為者，處 1 年以下有期徒刑、拘役或 300 元以下罰金
。


司法院資訊處製作；財團法人民間司法改革基金會備份。
